臺灣士林地方法院交通事件裁定　　　　95年度交聲字第1049號
原處分機關　臺北市交通事件裁決所
異　議　人
即受處分人　甲○○○
上列異議人即受處分人因違反道路交通管理處罰條例案件，對於
臺北市交通事件裁決所中華民國95年11月17日所為之處分（原處
分案號：北市裁二字第裁22-AEB936778號、第裁22-AEB936779號
）聲明異議，本院裁定如下：
    主  文
臺北市交通事件裁決所95年11月17日所為北市裁二字第裁22-AEB
936779號裁決書所為之處分撤銷。
許徐秀琴汽車駕駛人，駕駛汽車有違反道路交通管理處罰條例第
三十一條之一第一項之行為，經交通勤務警察制止時，拒絕停車
接受稽查而逃逸，處罰鍰新台幣仟元，並予記違規點數壹點。
其餘異議駁回。
    理  由
一、按汽車駕駛人於行駛道路時，使用手持式行動電話進行撥接
    或通話者，處新臺幣（下同）3,000 元罰鍰，道路交通管理
    處罰條例第31之1 條第1 項定有明文；又按汽車駕駛人，駕
    駛汽車有違反本條例之行為，經交通勤務警察或依法令執行
    交通稽查任務人員制止時，不聽制止或拒絕停車接受稽查而
    逃逸者，除按各該條規定處罰外，處3,000 元以上6,000 元
    以下罰鍰，並予記違規點數1 點，同條例第60條第1 項、第
    63 條 第1 項第1 款亦分別定有明文。
二、原處分意旨略以：本件異議人即受處分人甲○○○，於民國
    （下同）95年10月16日17時47分許，駕駛車號BU-2892 號自
    用小客車，行經臺北市○○區○○路與中山北路6 段口時，
    使用手持行動電話進行通話，經台北市政府警察局士林分局
    蘭雅派出所執勤員警鳴笛並以指揮棒示意異議人停車受檢，
    惟異議人復不聽從指揮，拒絕停車接受稽查而加速逃逸，經
    警掣單逕行舉發「汽車駕駛人於行駛道路時使用手持式行動
    電話通話」、「違反處罰條例之行為，拒絕停車接受稽查而
    逃逸」之違規，依道路交通管理處罰條例第31條之1 第1 項
    及同條例第60條第1 項之規定，各裁處異議人罰鍰3,000 元
    。
三、聲明異議意旨略以：異議人當日在家中，並未駕駛所有車號
    BU-2892 號自用小客車行經上開處所，亦未將該自用小客車
    借予他人使用，且該自用小客車車身顏色係暗鐵灰色，而非
    舉發通知單上所載之黑色，是舉發之員警既已看不清楚車身
    顏色，又何以得看到車內駕駛人使用手持式行動電話進行通
    話，顯見該員警是憑記憶調資料。又舉發通知單上所載之舉
    發時間為晚上7 時46分許，而舉發違規地點於該時段交通壅
    塞，試問異議人如何加速逃逸？異議人於接獲本舉發單後曾
    要求舉發單位提出路口之監視設備查證，然經函覆該路段未
    設監視設備，是本件舉發顯與事實不符，爰依法聲明異議，
    請求撤銷原處分云云。
四、經查：
（一）訊據證人即舉發本件違規行為之警員乙○○於本院訊問時
      結證稱：案發當時伊正在執行巡邏路檢勤務，看到BU-289
      2 號小客車從克強路右轉中山北路6 段行駛（往前有一家
      台灣銀行），當時駕駛人左手拿手持式行動電話通話，伊
      看到後就吹哨及揮動指揮棒示意其停車，駕駛人本來在內
      側車道，就往外側車道剎車，好像要停車的樣子，因為車
      子已經過了臨檢點，所以伊又拿指揮棒在車後面揮，並且
      吹哨，感覺上駕駛人知道警察在攔停，當時中山北路6 段
      右邊有停車格，再過去是公車站還有劃紅線但是旁邊沒有
      停車，所以駕駛人從右邊鑽空隙往前行駛，到了前面6 段
      195 巷車子就轉進去開走了，感覺上他有加速逃逸的意思
      ，因為他有剎車並且往外側車道移動，他車子距離伊不遠
      ，伊可以清楚的辨識車牌號碼（見本院96年1 月3日 訊問
      筆錄）等情詳盡，並有臺北市政府警察局舉發違反道路交
      通管理事件通知單2 紙在卷可稽。經核證人即警員乙○○
      係就案發當日親身經歷之舉發經過作證，所證內容，就其
      目擊異議人違規情節及舉發經過敘述詳確，並無瑕疵，顯
      非一般憑空捏造證詞可擬，且證人乙○○為執行交通勤務
      之警員，對於異議人有無使用行動電話，為其業務內之事
      項，其觀察程度自較一般人更為專注，參以證人乙○○舉
      發當時與違規車輛距離約2. 5公尺乙情，亦據證人乙○○
      證述明確，是依證人陳述取締當時所處之角度、位置及過
      程，顯示其特別謹慎確認駕駛人之違規行為無誤後始掣單
      舉發，衡情，當無誤認異議人違規事實之虞；又異議人所
      有之上開自小客車經警員鳴笛並以指揮棒指示停車受檢後
      ，反而任意變換車道並加速駛離，堪認該自小客車之駕駛
      人當時已知悉警員示意停車受檢之事實。再者，證人乙○
      ○與異議人互不相識，衡情證人實無設詞誣陷異議人違規
      之可能，且異議人既未能就執勤警員之舉發有誤提出相關
      證據以供調查，本院亦查無證據足資證明警員有捏造事實
      違法取締之情事，則執勤警員本於維護交通秩序、安全之
      職責所為之舉發，自應受到合法、正確之推定。從而，異
      議人確有原處分所指之交通違規事實，應甚明確，堪予認
      定。
（二）至異議人雖以前揭情詞置辯，惟查，舉發時間係晚上7 時
      47分許，而舉發地點雖設有路燈，然該地點植有路樹乙節
      ，業據證人乙○○證述明確，是舉發當時光線既非甚佳，
      則舉發員警因當時光線、距離及角度等因素而僅能判斷違
      規車輛顏色深淺之程度，進而無法具體判斷違規車輛之車
      身顏色，本屬可能，且異議人陳明其所有之車輛為暗鐵灰
      色乙節，核與證人乙○○證述舉發時所看見車輛之顏色是
      深色系相符，從而，堪認證人乙○○係因舉發當時光線之
      影響，而將車身顏色為暗鐵灰色之車輛誤判為黑色，異議
      人自不得以此即認所為舉發與事實不符；又參酌異議人居
      所位於臺北市○○區○○路16號，與違規地點即臺北市○
      ○區○○街與中山北路6 段口有地緣關係，益徵異議人所
      有之車號BU-2892 號自用小客車於舉發當日確有行經該地
      ，異議人辯稱當日未經過舉發地云云，顯為事後卸責之詞
      ，並無足採。至異議人辯稱：舉發當時交通壅塞，伊如何
      逃逸云云，然舉發當時之交通車流量如何，尚無法排除異
      議人於違規時間駕駛上開車輛逃逸之可能，異議人執此為
      辯，亦無足採。末查，證人乙○○於本院訊問時雖證稱，
      舉發當時駕駛人為男性，副駕駛座為一女子（見本院同上
      訊問筆錄）等語，然衡諸常情，車輛所有人將車輛借予他
      人使用，恆屬常見，且本件證人採逕行舉發之方式，乃因
      本件駕駛人不服指揮稽查而逃逸而不能當場製單舉發之故
      ，此合於道路交通管理處罰條例第7 條之2 第1 項第4 款
      得逕行舉發之規定，而異議人既未於應到案日期前，檢附
      相關證據及應歸責人相關證明文件，向處罰機關告知應歸
      責人，是原處分機關以汽車所有人即異議人為被通知人製
      單舉發，於法並無不合，附此敘明。
五、綜上所述，本件異議人確有「汽車駕駛人於行駛道路時使用
    手持式行動電話通話」之違規行為，原處分機關依道路交通
    管理處罰條例第31條之1 第1 項之規定，裁處異議人罰鍰3,
    000 元，核無違誤，異議人此部分之聲明異議為無理由，自
    應將其異議駁回。又異議人確有於前揭時、地違反處罰條例
    之行為，拒絕停車接受稽查而逃逸之違規行為，原處分機關
    依道路交通管理處罰條例第60條第1 項規定，裁處異議人罰
    鍰3,000 元，固非無見，然查汽車駕駛人違反道路交通管理
    處罰條例第60條第1 項規定者，依同條例第63條第1 項第1
    款規定，除依原條款處罰鍰外，並應予記違規點數1 點，是
    原處分機關漏未依規定記違規點數1 點，自有未合，本件異
    議人之聲明異議雖無理由，然原處分既有前揭可議之處，即
    屬無可維持，應由本院予以撤銷，另裁定如主文第2 項所示
    ，以資適法。
據上論斷，應依道路交通案件處理辦法第19條、第20條前段，裁
定如主文。
中　華　民　國　96      年　　   2 　　月     27    　日
                  交通法庭法  官  楊迺伶
以上正本證明與原本無異。
如不服本裁定應於送達後5日內向本院提出抗告狀。
                          書記官  陳淑琪
中　華　民　國　96      年　　   2 　　月     27    　日
